---
title: "Pruebas"
author: "Equipo"
date: "2022-11-21"
output: html_document
---

```{r setup, include=FALSE}
knitr::opts_chunk$set(echo = TRUE)
```

```{r}
library(tidyverse)
library(ggplot2)

library(wordcloud)
library(wordcloud2)
library(tm)
library(forcats)
library(GGally)
library(outliers)
library(ggcorrplot)

library(car)

library(lmtest)
library(glmnet)

library(nortest)
library(moments)

library(MASS)
```


```{r}
file <- read.csv("datosFit.csv")
file$carclass<-as.factor(file$carclass)
file$carclass_id<-as.factor(file$carclass_id)
file$mpg_rec<-1/file$mpg
file$mpg2<-(file$mpg)^2
file$samempg<-file$mpg == file$mpgmpge
file$samempg<-as.factor(file$samempg)
file$carclass_id<-as.factor(file$carclass_id)
```



DESPUÉS DE ANÁLISIS DE CÓMO ELEGIMOS EL MODELO (ULI)

# Validación del modelo

```{r}
modR<- lm(msrp~accelrate+mpgmpge+carclass_id+mpg_rec,data = file)
plot(modR)
```

En la gráfica de residuales notamos que ligeramente empieza a aumentar su rango por debajo del cero, sin embargo, notamos que por arriba no hay alguna tendencia que refleje que en general está aumentando la varianza o variabilidad de los residuales conforme aumentan los datos ajustados. Tampoco se refleja alguna tendencia de los datos que confirme cierta relación entre los ajustados y los residuales. Por lo que de la gráfica tenemos la primera conclusión de que existe homocedasticidad. 

Luego, observamos que en la gráfica (qq-norm) casi todos los datos se encuentran dentro de una línea entre los cuantiles de -2 y 2, con lo cual concluimos que los datos no rompen el supuesto de normalidad. Además, notamos que hay 3 datos que se desvían; sin embargo, según la tercera gráfica estos datos se pueden considerar atípicos, lo cual explicaría su desviación sobre la gráfica qq-norm. Por último, en la cuarta gráfica notamos que aunque estos datos sean atípicos, no son influyentes porque no están fuera del rango normal de la distancia de cook.






```{r}
summary(modR)
bptest(modR)
residualPlots(modR)
lillie.test(residuals(modR))
```


#### Checando autocorrelación y colinealidad


```{r}
vif(modR)

acf(x = resid(modR))

plot(x = 1:length(residuals(modR)), y = residuals(modR))

plot(y = residuals(modR)[1:length(residuals(modR))-1], x = residuals(modR)[2:length(residuals(modR))])

```

En la tabla 1, tenemos valores VIF para los distintos regresores utilizados, y notamos que no son mayores a 10, con lo cual concluimos que no hay problemas de colinealidad en la matriz de datos para los regresores. 

Por último, en la última gráfica, observamos que para cada nivel de retraso entre cada residual no hay valores de correlación que se desvíen del rango normal.



















